臺灣臺北地方法院刑事判決
110年度易字第482號
公  訴  人  臺灣臺北地方檢察署檢察官
被      告  賴志豪




上列被告因侵占遺失物案件，經檢察官提起公訴（109年度偵字
第18239號），本院判決如下：
    主  文
賴志豪無罪。
    事  實
一、起訴意旨略以：被告賴志豪於民國109年3月23日至3月31日
    間某日，在不詳地點，拾獲告訴人陳冠佑遺失之國民身分證
    1張、健保卡1張、國泰世華商業銀行信用卡1張（卡號00000
    00000000000號）（起訴書誤載為金融卡，應予更正）、中
    國信託商業銀行金融卡1張（卡號0000000000000000號）及
    中華郵政股份有限公司金融卡（卡號00000000000000號）1
    張後，竟意圖為自己不法之所有，基於侵占遺失物之犯意，
    將上開物品予以侵占入己，並攜至同案被告季正新（另為不
    起訴處分）位於臺北市○○區○○街000巷0號2樓居所藏放，因
    認被告涉犯刑法第337條之侵占遺失物罪嫌云云。
二、按犯罪事實應依證據認定之，無證據不得認定犯罪事實，又
    不能證明被告犯罪者，應諭知無罪之判決，刑事訴訟法第15
    4條第2項、第301條第1項分別定有明文。而認定不利於被告
    之事實，須依積極證據，苟積極之證據本身存有瑕疵而不足
    為不利於被告事實之認定，即應為有利於被告之認定，更不
    必有何有利之證據，而此用以證明犯罪事實之證據，猶須於
    通常一般人均不至於有所懷疑，堪予確信其已臻真實者，始
    得據以為有罪之認定，倘其證明尚未達到此一程度，而有合
    理性之懷疑存在，致使無從為有罪之認定，即應為無罪之判
    決。再檢察官就被告犯罪事實，應負舉證責任，並指出證明
    之方法。因此，檢察官對於起訴之犯罪事實，應負提出證據
    及說服之實質舉證責任。倘其所提出之證據，不足為被告有
    罪之積極證明，或其指出證明之方法，無從說服法院以形成
    被告有罪之心證，基於無罪推定之原則，自應為被告無罪判
    決之諭知（最高法院76年台上字第4986號、92年台上字第12
    8號判決先例意旨參照）。
三、公訴意旨認被告涉犯上開罪嫌，無非以被告於偵查中之供述
    、證人即同案被告季正新於警詢及偵查中之供述、證人即告
    訴人陳冠佑之指述、臺北市政府警察局中正第二分局搜索扣
    押筆錄、扣押物品目錄表及贓物認領保管單各1份，扣押物
    照片3張、被告109年5月13日手寫自白狀乙份等為其主要論
    據。訊據被告堅詞否認有何上揭犯行，辯稱：伊從未見過告
    訴人所遺失之物品，係遭季正新之脅迫方才于偵查中提出自
    白書，伊並無本件侵占遺失物之犯行等語。
四、經查：
（一）按意圖為自己或第三人不法之所有，而侵占遺失物、漂流
      物或其他離本人所持有之物者，處1萬5千元以下罰金，刑
      法第337條定有明文。則侵占離本人持有物之成立，除須
      有行為人侵占離他人持有物之客觀行為外，並須行為人主
      觀上具有不法所有之意圖為必要，亦即行為人應具有對標
      的物以持續性所有人地位自居、並排除原權利人權利狀態
      之主觀心態始足當之。
（二）本案告訴人於109年3月23日遺失證件及信用卡、金融卡等
      物，經警方因另案持本院核發之搜索票，於季正新上址居
      所執行搜索時所扣得，此有證人即告訴人陳冠佑之警詢筆
      錄、本院109年度聲搜字第402號搜索票、臺北市政府警察
      局中正第二分局搜索扣押筆錄、扣押物品目錄表在卷可憑
      （見臺灣臺北地方檢察署109年度偵字第18239號卷，下稱
      偵卷，第19至25、53至59頁），是告訴人所遺失之該等物
      品於查扣時係置於季正新之居所由季正新所持有中，客觀
      上並非為被告所占有。又同案被告季正新於警詢及偵查中
      固稱家中查扣之該等物品是被告所放置，惟亦證述被告表
      示見伊居所大門旁放置有該等物品，被告以為是伊所有，
      就將該等物品拿進來放在伊家中等語（見偵卷第16、143
      頁），則依季正新之供述，被告因誤認該等物品為季正新
      所有，而將該等物品由門外攜入放置於季正新之居所內等
      情，尚難憑此即認被告主觀上有以持續性所有人地位自居
      、並排除原權利人權利狀態之主觀意圖。再者，被告於本
      院準備程序時雖辯稱受季正新之脅迫方於偵查中提出自白
      書，該等物品據季正新表示是其乾妹妹「小珍」所拾獲等
      語（見本院110年度審易字第348號卷第53頁），然依被告
      之自白書及偵查中之供述，亦均陳述伊至季正新住處時，
      見大門旁有放置該等物品及信件等物，因伊以為是季正新
      所有，故將該等物品放置季正新家中等語（見偵字卷第43
      、168頁），是依被告之自白書及供述之內容，亦與季正
      新所述被告以為該等物品為季正新所有等情相符，尚難遽
      謂被告主觀上有何不法侵占該等物品之意圖。
（三）準此，被告客觀上並無侵占離他人持有物之行為，復無證
      據可認被告主觀上具有對該等物品以持續性所有人地位自
      居、並排除原權利人權利狀態之意圖，自難為不利被告之
      認定。又被告所辯其自白書係遭季正新脅迫所為，請求傳
      訊季正新釐清上情乙節，惟該自白書既不足以證明被告確
      有公訴意旨所指之犯行，即無另行審究之必要，附此敘明
      。
五、綜上所述，本件依檢察官所舉之證據與所指出之證明方法，
    尚不足以證明被告有起訴意旨所認之犯行，本件核屬不能證
    明被告犯罪，自應為被告無罪之諭知，以昭審慎。
六、末按法院認應科拘役、罰金或應諭知免刑或無罪之案件，被
    告經合法傳喚無正當理由不到庭者，得不待其陳述逕行判決
    ，刑事訴訟法第306條定有明文。本件被告經合法傳喚並未
    到庭，有本院送達證書、臺灣高等法院被告全國紀錄表、刑
    事報到單、個人戶籍資料查詢結果附卷可按（見本院卷二第
    91至95、107至129、137頁），難認其不到庭有正當理由，
    又本院認本件係應諭知被告無罪之案件，自得不待其陳述，
    逕行判決，附此敘明。
據上論斷，應依刑事訴訟法第301條第1項、第306條，判決如主
文。
本案經檢察官邱舜韶提起公訴，檢察官羅儀珊到庭執行職務。
中　　華　　民　　國　　111 　年　　1 　　月　　17　　日
　　　　　　　　　刑事第十一庭  法　官　趙德韻
上正本證明與原本無異。 
如不服本判決應於收受送達後20日內向本院提出上訴書狀，並應
敘述具體理由；其未敘述上訴理由者，應於上訴期間屆滿後20日
內向本院補提理由書（均須按他造當事人之人數附繕本）「切勿
逕送上級法院」。告訴人或被害人如對於本判決不服者，應具備
理由請求檢察官上訴，其上訴期間之計算係以檢察官收受判決正
本之日期為準。 因疫情而遲誤不變期間，得向法院聲請回復原
狀。
　　　　　　　　　　　　　　　　書記官　廖婉君
中　　華　　民　　國　　111 　年　　1 　　月　　17　　日